臺灣新北地方法院刑事判決　　　　　 110年度審易字第1374號
公　訴　人　臺灣新北地方檢察署檢察官
被　　　告　林玉珊



上列被告因詐欺案件，經檢察官提起公訴（110 年度偵字第0000
0 、22904 號），被告於本院準備程序中就被訴事實為有罪之陳
述，經本院合議庭裁定由受命法官獨任進行簡式審判程序，判決
如下：
    主  文
林玉珊共同犯詐欺取財罪，共肆罪，各處有期徒刑貳月，如易科
罰金，均以新臺幣壹仟元折算壹日。應執行有期徒刑伍月，如易
科罰金，以新臺幣壹仟元折算壹日。
    事  實
一、林玉珊於民國109 年5 月初，為尋求工作而加入真實姓名年
    籍不詳、通訊軟體LINE暱稱「張智傑」之成年人（下稱「張
    智傑」）之LINE好友，知悉其工作內容為提供金融機構帳戶
    供他人匯入款項，並負責提領匯入該金融機構帳戶內之款項
    ，再以所提領之款項購買遊戲點數後，將所購買遊戲點數之
    儲值代碼告知「張智傑」，每10天即可獲得新臺幣（下同）
    3 千元之報酬。其明知金融機構帳戶係攸關個人信用之專用
    物品，一般人均可開設，毋庸向他人收購或借用，且依其一
    般社會生活之通常經驗，可預見提供金融機構帳戶供不熟識
    之他人匯入來源不明之款項，並代為提領該款項，其目的多
    係欲藉以取得不法之詐欺犯罪所得，為賺取報酬，竟仍基於
    縱使上開事實發生亦不違背其本意之不確定故意，與「張智
    傑」共同意圖為自己不法之所有，基於詐欺取財之犯意聯絡
    ，由林玉珊於109 年5 月初，將其申辦之第一商業銀行帳號
    00000000000 號帳戶（下稱林玉珊第一銀行帳戶）之存摺、
    提款卡，透過統一超商店到店方式寄送予「張智傑」（其後
    因「張智傑」表示提款卡損壞，林玉珊另再申請補辦新提款
    卡），及將其申辦之中國信託商業銀行帳號000000000000號
    帳戶（下稱林玉珊中信銀行帳戶）、中華郵政股份有限公司
    帳號00000000000000號帳戶（下稱林玉珊郵局帳戶）之帳號
    資料等以拍照方式透過LINE傳送予「張智傑」後，分別為下
    列行為：
  ㈠由某不詳成年人於109 年5 月9 日20時20分許，接續假冒「
    TOKYO BUY 東京購物」網站客服人員、合作金庫商業銀行客
    服人員致電張信迪，佯稱：因公司內部作業疏失，致有多餘
    購物點數匯入其購物帳戶，若不以較低折扣購買該購物點數
    ，即須依指示操作自動櫃員機以退款云云，致張信迪陷於錯
    誤，乃於109 年5 月9 日21時3 分許，依指示操作自動櫃員
    機而轉帳7,012 元至林玉珊中信銀行帳戶內，林玉珊旋依「
    張智傑」指示，前往新北市板橋區或樹林區之便利超商，操
    作自動櫃員機提領上開款項後，用以購買GASH遊戲點數，再
    將GASH遊戲點數之序號及密碼拍照後以LINE傳送予「張智傑
    」。嗣張信迪遲未收到退款，且回撥電話皆為空號，始發覺
    受騙而報警處理。
  ㈡由某不詳成年人於109 年5 月9 日20時44分許，假冒臺灣銀
    行行員致電許晋銘，佯稱：因該銀行系統內有一筆交易有誤
    ，須依指示操作自動櫃員機以取消交易云云，致許晋銘陷於
    錯誤，乃於109 年5 月9 日21時31分許，依指示操作自動櫃
    員機而轉帳23,013元至林玉珊中信銀行帳戶內，林玉珊旋依
    「張智傑」指示，前往新北市板橋區或樹林區之便利超商，
    操作自動櫃員機提領上開款項後，用以購買GASH遊戲點數，
    再將GASH遊戲點數之序號及密碼拍照後以LINE傳送予「張智
    傑」。嗣許晋銘遇路過之員警關心詢問，始知受騙而報警處
    理。
  ㈢林慧娟於109 年5 月1 日23時許，在旋轉拍賣APP 上傳送訊
    息予某不詳成年人假冒之賣家「ff0000000 」表達欲購買精
    品包之意願，於加入該賣家LINE暱稱「Ada 」（下稱「Ada
    」）之LINE好友後，「Ada 」向林慧娟佯稱：可以6 萬元之
    價格販售精品包予林慧娟云云，致林慧娟陷於錯誤，接續於
    109 年5 月7 日18時52分許、同年月8 日8 時58分許，各轉
    帳3 萬元、3 萬元至林玉珊第一銀行帳戶內，林玉珊旋依「
    張智傑」指示，前往新北市板橋區或樹林區之便利超商，操
    作自動櫃員機提領上開款項後，用以購買GASH遊戲點數，再
    將GASH遊戲點數之序號及密碼拍照後以LINE傳送予「張智傑
    」。嗣林慧娟因遲未收到商品，聯繫賣家亦未獲回覆，始知
    受騙而報警處理。
  ㈣由某不詳成年人於109 年5 月9 日21時許，接續假冒「TOKY
    O BUY 」網站客服人員、新光銀行客服人員致電余彥暉，佯
    稱：其於線上購物時訂單有誤，要幫其取消訂單，不然個資
    外洩帳戶將被駭客入侵，須依指示跨行轉帳以幫其復原帳戶
    資料云云，致余彥暉陷於錯誤，乃於109 年5 月9 日22時57
    分許，委請其女友劉芷岑操作自動櫃員機而轉帳85元至林玉
    珊郵局帳戶內。嗣余彥暉發覺受騙報警處理，林玉珊尚未及
    提領上開款項，林玉珊郵局帳戶即遭凍結。
二、案經許晋銘、林慧娟訴由新北市政府警察局海山分局、余彥
    暉訴由新北市政府警察局三峽分局報告臺灣新北地方檢察署
    檢察官偵查起訴。
    理  由
壹、程序方面：
    本件被告林玉珊所犯係死刑、無期徒刑、最輕本刑為3 年以
    上有期徒刑以外之罪，其於準備程序中就被訴事實為有罪之
    陳述，經法官告知簡式審判程序之旨，並聽取公訴人及被告
    之意見後，依刑事訴訟法第273 條之1 第1 項規定，由本院
    合議庭裁定由受命法官獨任進行簡式審判程序，且依刑事訴
    訟法第273 條之2 及第159 條第2 項規定，不適用傳聞法則
    有關限制證據能力之相關規定，合先敘明。
貳、實體方面：
一、上揭犯罪事實，業據被告林玉珊於警詢時、偵查中、本院準
    備程序及審理時均坦承不諱，核與證人張信迪、許晋銘、林
    慧娟、余彥暉於警詢中之證述相符，並有GASH POINT點數卡
    交易明細、中國信託商業銀行股份有限公司109 年6 月3 日
    中信銀字第109224839128685 號函暨所附林玉珊中信銀行帳
    戶客戶基本資料及存款交易明細、自動化交易LOG 資料- 財
    金交易、第一商業銀行埔墘分行109 年11月5 日一埔墘字第
    00099 號函暨所附林玉珊第一銀行帳戶客戶基本資料及存款
    明細分類帳、中華郵政股份有限公司109 年5 月26日儲字第
    1090128230號函暨所附林玉珊郵局帳戶客戶基本資料及客戶
    歷史交易清單、被告與「張智傑」間之LINE對話紀錄截圖（
    見109 年度偵字第28722 號偵查卷第8 至12、21至24、65至
    67頁、109 年度偵字第37618 號偵查卷第10、11、38頁）、
    被害人張信迪提出之臺幣活存明細翻拍照片（見109 年度偵
    字第28722 號偵查卷第30頁）、告訴人許晋銘與行詐者之通
    話紀錄翻拍照片、告訴人許晋銘提出之台新銀行自動櫃員機
    交易明細表（見109 年度偵字第28722 號偵查卷第36、37、
    40頁）、告訴人林慧娟提出之郵政自動櫃員機交易明細表、
    中國信託銀行自動櫃員機交易明細表、旋轉拍賣帳號ff0000
    000 頁面截圖照片及告訴人林慧娟與行詐者之對話內容截圖
    照片（見109 年度偵字第28722 號偵查卷第47至55頁）、告
    訴人余彥暉提出之彰化銀行自動櫃員機交易明細表（見109
    年度偵字第37618 號偵查卷第14頁）在卷可稽，足認被告之
    自白與事實相符，洵堪採為認定事實之依據。
二、又被告始終供稱僅有與「張智傑」透過LINE聯繫，並未曾見
    過其人，而被害人張信迪、告訴人許晋銘、林慧娟、余彥暉
    雖遭人詐騙，然亦均未見過行詐之人，而無證據可證詐欺被
    害人或告訴人之人與「張智傑」確非同人，亦無法排除有一
    人分飾多角向被害人或告訴人行詐之可能，是依現有事證，
    尚不足證明本案確有除被告及「張智傑」以外之人參與詐騙
    ，先予敘明。又被害人張信迪轉帳之時間應為109 年5 月9
    日21時3 分許，告訴人許晋銘轉帳之時間則應係109 年5 月
    9 日21時31分許，此有前揭林玉珊中信銀行帳戶存款交易明
    細可參，是起訴書附表有關此部分匯款時間之誤載，均應予
    更正。綜上，本案事證明確，被告犯行，均堪認定，應依法
    論科。
三、論罪科刑：
  ㈠按人頭帳戶之存摺、提款卡等物既在犯罪行為人手中，於被
    害人匯款至犯罪行為人之人頭帳戶，迄警察受理報案通知銀
    行將該帳戶列為警示帳戶凍結其內現款時，犯罪行為人實際
    上既得領取，對該匯入之款項顯有管領能力，自屬既遂，應
    成立刑法第339 條第1 項之詐欺取財既遂罪（臺灣高等法院
    暨所屬法院97年法律座談會刑事類提案第13號意旨參照）。
    查，就犯罪事實一㈣部分，被告雖尚未及提領告訴人余彥暉
    受騙匯入林玉珊郵局帳戶內之款項，該帳戶即遭凍結，惟林
    玉珊郵局帳戶之存摺、提款卡等物既均在被告之持有中，則
    被告對告訴人余彥暉委請其友人劉芷岑匯入之85元，在警察
    受理報案通知銀行將該帳戶列為警示帳戶凍結其內現款前，
    既處於可隨時提領之狀態，此部分之犯罪自已達既遂，並不
    因嗣後該帳戶遭凍結無法提領而影響犯罪既遂之結果。是核
    被告所為，均係犯刑法第339 條第1 項之詐欺取財罪（共4
    罪）。
  ㈡被告與「張智傑」就上揭4 次犯行，均有犯意聯絡及行為分
    擔，皆為共同正犯。
  ㈢又被告所犯上開4 罪間，犯意各別，行為互殊，應予分論併
    罰。
  ㈣爰審酌被告不思循正途獲取財物，竟為圖一己私利，參與協
    力分工詐欺犯行，貪圖分贓，惡性非輕，而被告雖非直接對
    被害人張信迪、告訴人許晋銘、林慧娟、余彥暉施行詐術騙
    取財物，然被告之角色除供詐欺犯罪者遂行詐欺取財之行為
    外，亦同時增加檢警查緝及被害人、告訴人求償之困難，危
    害社會秩序不輕，惟念被告犯後始終坦承犯行，態度尚可，
    兼衡其素行、分工情形、參與程度、所得利益，及其自陳高
    職肄業之智識程度，目前在檳榔攤工作、單親家庭、需撫養
    兩名子女之生活狀況等一切情狀，分別量處如主文所示之刑
    ，並均諭知如易科罰金之折算標準，及定其應執行刑，並諭
    知如易科罰金之折算標準，以資懲儆。
四、沒收：
  ㈠按犯罪所得，屬於犯罪行為人者，沒收之，刑法第38條之1
    第1 項前段定有明文。而二人以上共同犯罪，關於犯罪所得
    之沒收或追徵，倘個別成員並無犯罪所得，且與其他成員對
    於所得亦無事實上之共同處分權時，同無「利得」可資剝奪
    ，特別在集團性或重大經濟、貪污犯罪，不法利得龐大，一
    概採取絕對連帶沒收或追徵，對未受利得之共同正犯顯失公
    平。所謂各人「所分得」，係指各人「對犯罪所得有事實上
    之處分權限」，法院應視具體個案之實際情形，依自由證明
    程序釋明合理之依據以認定之。
  ㈡查，被告固供稱「張智傑」承諾給予每10日3 千元報酬，然
    亦供稱尚未實際取得任何報酬，且依現存證據，亦無積極證
    據證明被告已實際獲取犯罪所得而受有何不法利益，自無從
    宣告沒收或追徵。又本件就犯罪事實一㈠部分詐得之7,012
    元、就犯罪事實一㈡部分詐得之23,013元、就犯罪事實一㈢
    部分詐得之6 萬元、就犯罪事實一㈣部分詐得之85元，雖均
    屬犯罪所得，然被告既已將上開犯罪事實一㈠至㈢部分之犯
    罪所得用以購買GASH遊戲點數，並將所購得之遊戲點數序號
    及密碼告知「張智傑」，而犯罪事實一㈣之犯罪所得於尚未
    及提領之際即遭凍結，則本件被告對未扣案之上開贓款應無
    處分權限，亦無事實上之共同處分權限，是未扣案之贓款，
    爰亦不予宣告沒收或追徵。
據上論斷，應依刑事訴訟法第273 條之1 第1 項、第299 條第1
項前段，刑法第28條、第339 條第1 項、第41條第1 項前段、第
51條第5 款，刑法施行法第1 條之1 第1 項，判決如主文。
本案經檢察官羅雪舫提起公訴，經檢察官張啓聰到庭執行職務。
中    華    民    國   110    年    10    月    20    日
                  刑事第二十五庭  法  官      曾淑娟
上列正本證明與原本無異。
如不服本判決，應於判決送達後20日內敘明上訴理由，向本院提
出上訴狀（應附繕本），上訴於臺灣高等法院。其未敘述上訴理
由者，應於上訴期間屆滿後20日內向本院補提理由書「切勿逕送
上級法院」。
                                  書記官      張佑慈
中    華    民    國   110    年    10    月    20    日
　
　
附錄本案論罪科刑法條全文：
中華民國刑法第339條
意圖為自己或第三人不法之所有，以詐術使人將本人或第三人之
物交付者，處5 年以下有期徒刑、拘役或科或併科50萬元以下罰
金。
以前項方法得財產上不法之利益或使第三人得之者，亦同。
前二項之未遂犯罰之。